ACORDAO-COMPLETO-2461903

ACÓRDÃO 12389/2021 ATA 32/2021 - SEGUNDA CÂMARA

VISTOS, relatados e discutidos estes autos de Tomada de Contas Especial, instaurada pelo Ministério da Cultura (extinto) , em desfavor do Sr. Antônio Carlos Gouveia Junior, por conta dos recursos captados para a edição do livro intitulado "Arthur Casas - volume 2";
ACORDAM os Ministros do Tribunal de Contas da União, reunidos em sessão de Segunda Câmara, ante as razões expostas pelo Relator, em:
9.1. considerar revel o responsável Antônio Carlos Gouveia Junior, para todos os efeitos, dando-se prosseguimento ao processo, com fulcro no art. 12, § 3º, da Lei 8.443/1992; 
9.2. julgar irregulares, nos termos dos arts. 1º, inciso I, 16, inciso III, alíneas "a" e "c", da Lei 8.443/1992, c/c os arts. 19 e 23, inciso III, da mesma Lei, as contas do responsável, Sr. Antônio Carlos Gouveia Junior, na condição de proponente e beneficiário dos mecanismos de incentivos à cultura da Lei 8.313/1991, condenando-o ao pagamento das importâncias a seguir especificadas, atualizadas monetariamente e acrescidas dos juros de mora, calculadas a partir das datas discriminadas até a data da efetiva quitação do débito, fixando-lhe o prazo de 15 (quinze) dias, para que comprove, perante o Tribunal, o recolhimento das referidas quantias aos cofres do Fundo Nacional da Cultura, nos termos do art. 23, inciso III, alínea "a", da citada lei, c/c o art. 214, inciso III, alínea a, do Regimento Interno;
	Data de ocorrência
	Valor histórico (R$) 

	18/12/2012
	200.000,00 (Débito) 

	18/12/2013
	10.965,00 (Débito) 

9.3. aplicar a multa prevista no art. 57 da Lei 8.443/1992, c/c o art. 267, do RI/TCU, ao responsável Antônio Carlos Gouveia Junior, no valor de R$ 30.000,00 (trinta mil reais) , fixando-lhe o prazo de 15 (quinze) dias, a contar da notificação, para que comprove, perante o Tribunal (art. 214, inciso III, alínea a, do Regimento Interno do TCU) , o recolhimento da dívida aos cofres do Tesouro Nacional, atualizada monetariamente desde a data deste acórdão até a do efetivo recolhimento, se paga após o vencimento, na forma da legislação em vigor;
9.4. autorizar, desde logo, nos termos dos arts. 26 e 28, inciso II, da Lei 8.443/1992:
9.4.1. o pagamento das dívidas em até 36 (trinta e seis) parcelas mensais e consecutivas, se solicitado pela responsável, fixando-se o vencimento da primeira em 15 (quinze) dias, a contar do recebimento da notificação, e das demais a cada 30 (trinta) dias, devendo incidir sobre cada uma delas os encargos legais devidos, na forma prevista na legislação em vigor, sem prejuízo ao vencimento antecipado do saldo devedor em caso de não comprovação do recolhimento de qualquer parcela, conforme prevê o art. 217, § 2º, do Regimento Interno deste Tribunal;
9.4.2. a cobrança judicial das dívidas, caso não atendida a notificação;
9.5. dar ciência desta deliberação ao responsável, ao Ministério da Cidadania e ao Procurador-Chefe da Procuradoria da República no Estado de São Paulo, para as providências que entender cabíveis, nos termos do art. 16, § 3º, da Lei 8.442/92.

Tomada de Contas Especial instaurada pelo Ministério da Cultura (MinC), em desfavor do Sr. Antônio Carlos Gouveia Júnior (CPF: 064.362.038-93), na condição de beneficiário dos mecanismos de incentivos à cultura previstos na Lei 8.313/1991, em razão da omissão no dever de prestar contas dos recursos captados para a edição do livro intitulado Arthur Casas  volume 2

Segunda Câmara

Ministério da Cultura (extinta).

3. Interessados/Responsáveis:
3.1. Responsável: Antônio Carlos Gouveia Junior (XXX.362.038-XX).

13.1. Ministros presentes: Bruno Dantas (Presidente), Augusto Nardes, Aroldo Cedraz (Relator) e Raimundo Carreiro.
13.2. Ministros-Substitutos presentes: Marcos Bemquerer Costa e André Luís de Carvalho.

AROLDO CEDRAZ

Adoto como Relatório e transcrevo, a seguir, a instrução técnica de peça 64, com a qual anuiu o corpo diretivo da SecexTCE (peças 65 e 66) , bem como o Ministério Público junto ao Tribunal (peça 67) :
"INTRODUÇÃO
	Cuidam os autos de Tomada de Contas Especial instaurada pelo Ministério da Cultura (MinC) , em desfavor do Sr. Antônio Carlos Gouveia Júnior (CPF: XXX.362.038-XX) , na condição de beneficiário dos mecanismos de incentivos à cultura previstos na Lei 8.313/1991, em razão da omissão no dever de prestar contas dos recursos captados para a edição do livro intitulado "Arthur Casas - volume 2".
HISTÓRICO
Cadastrado no Programa Nacional de Apoio à Cultura do Ministério da Cultura (Pronac) sob o número 11-13250, o livro "Arthur Casas - volume 2" tinha por objetivo mostrar, de forma lúdica, com fotos artísticas e textos, o pensamento do artista sobre a cidade de São Paulo do ponto de vista arquitetônico (peça 8, p. 2) .
Para executá-lo, foi prevista a importância de R$ 210.965,00 (peças 7-8) , cujo prazo de captação deu-se no período de 8/3/2012 (peça 7) a 31/12/2013 (peça 14) , sendo, no entanto, integralmente captado o montante estimado, de acordo com a Lei 8.313/1991 (Lei Rouanet) . Os recursos públicos, por sua vez, foram liberados em duas parcelas, cujos créditos em conta bancária se configuraram da seguinte forma:
Tabela 1 - Recursos transferidos
	Recibo
	Mecanismo de captação
	Data de recebimento
	Valor (R$) 

	01
	Mecenato
	18/12/2012
	200.000,00

	02
	Mecenato
	18/12/2013
	10.965,00

	Total (R$) 
	210.965,00

	Fonte: comunicados emitidos (peças 10 e 31) e extratos bancários (peças 11 e 32) .

De acordo com o Laudo Final sobre a Prestação de Contas - CGARE/DEIP/SEFIC/MinC nº 053, expedido em 24/4/2017, tomando como base a Constituição Federal de 1988, a Lei 8.313/1991 e demais normativos aplicáveis ao setor cultural, a Secretaria de Fomento e Incentivo à Cultura, em 25/4/2017, reprovou integralmente a prestação de contas em razão da omissão de seu dever, bem como inabilitou o proponente na forma do art. 116 da IN 01/2017 (peça 35) .
Caracterizadas as irregularidades e esgotadas as medidas administrativas internas sem a obtenção do ressarcimento do débito causado aos cofres da União, o órgão instaurador, em seu Relatório de TCE 497/2017 (peça 50) , com a indicação circunstanciada das providências adotadas pela autoridade administrativa no instrumento de repasse em questão, pugnou pela imputação de débito ao Sr. Antônio Carlos Gouveia Júnior (CPF: XXX.362.038-XX) , na condição de proponente, em razão da não comprovação da boa e regular aplicação dos recursos públicos a eles confiados ocasionada pela omissão no dever de prestar contas, no montante original integralmente repassado de R$ 210.965,00, para edição do livro intitulado "Arthur Casas - volume 2" (Pronac 11-13250) .
Consoante demonstrado no quadro de peça 50, p. 4, a despeito de devidamente notificados pelo então Ministério da Cultura acerca das irregularidades constatadas com a ocorrência de dano ao erário para apresentação de justificativas ou devolução dos recursos impugnados, o responsável arrolado se manteve inerte, conforme consignado pelo tomador (peça 50, p. 4) .
O Relatório de Auditoria 261/2018 (peça 51) contém a devida manifestação acerca dos quesitos mencionados no art. 4º, inciso V e § 1º, da Instrução Normativa - TCU 71, de 28 de novembro de 2012, tendo concluído aquela instância de controle pela irregularidade das presentes contas com os mesmos contornos, conforme Certificado de Auditoria 261/2018 (peça 52) e Parecer do Dirigente do Órgão de Controle Interno 261/2018 (peça 53) .
Em Pronunciamento Ministerial de peça 54, o então Ministro de Estado da Cultura, na forma do art. 52, da Lei 8.443, de 16 de julho de 1992, atesta haver tomado conhecimento das conclusões do Controle Interno acerca da irregularidade das presentes contas.
Uma vez remetidos os autos a este Tribunal para fins de apreciação e julgamento, em sede de instrução preliminar (peça 56) e pronunciamentos exarados em consonância pela unidade técnica (peças 57-58) , após as considerações técnicas acerca da apuração dos fatos, identificação dos responsáveis e quantificação do dano para fins de ressarcimento, concluiu-se que não houve a comprovação da boa e regular aplicação dos recursos captados por intermédio dos mecanismos de incentivos à cultura da Lei 8.313/1991 para edição do livro intitulado "Arthur Casas - volume 2", em razão da omissão no dever de prestar contas, cujo débito apurado foi de R$ 210.965,00, correspondente ao montante integral envolvido.
Partindo dessa premissa, procedeu-se ao devido enquadramento do proponente para fins de citação e audiência com os elementos que caracterizam a responsabilização na forma configurada na matriz acostada na preliminar de peça 56, p. 6, e transcrita no Apêndice I desta instrução.
Sendo assim, em cumprimento ao pronunciamento de unidade, de 25/8/2018 (peça 58) , foi promovida a citação e audiência do Sr. Antônio Carlos Gouveia Júnior, mediante o Ofício 2014/2018-TCU/Secex-TCE, de 4/10/2018 (peça 59) , cujo recebimento em seu destino válido, na forma da lei, ocorreu em 11/10/2018, conforme evidenciado no aviso de peça 60.
Não obstante, apesar de devidamente notificado, compulsando os autos, observa-se que o responsável epigrafado se quedou silente perante esta Corte de Contas e, desta forma, não se manifestou quanto às irregularidades a ele apontadas.
Assim, autos foram, então, encaminhados à unidade técnica para fins de instrução e consequente apreciação no mérito pelo Tribunal, após a prévia manifestação do Parquet de Contas.
EXAME TÉCNICO
Preliminarmente, cumpre tecer breves considerações sobre a forma como são realizadas as comunicações processuais no TCU. A esse respeito, destacam-se o art. 179, do Regimento Interno do TCU (Resolução 155, de 4/12/2002) e o art. 4º, inciso III, § 1º, da Resolução TCU 170, de 30 de junho de 2004, in verbis:
Art. 179. A citação, a audiência ou a notificação, bem como a comunicação de diligência, farse-ão:
I - mediante ciência da parte, efetivada por servidor designado, por meio eletrônico, fac-símile, telegrama ou qualquer outra forma, desde que fique confirmada inequivocamente a entrega da comunicação ao destinatário;
II - mediante carta registrada, com aviso de recebimento que comprove a entrega no endereço do destinatário;
III - por edital publicado no Diário Oficial da União, quando o seu destinatário não for localizado
 (...) 
Art. 3º As comunicações serão dirigidas ao responsável, ou ao interessado, ou ao dirigente de órgão ou entidade, ou ao representante legal ou ao procurador constituído nos autos, com poderes expressos no mandato para esse fim, por meio de:
I - correio eletrônico, fac-símile ou telegrama;
II - servidor designado;
III - carta registrada, com aviso de recebimento;
IV - edital publicado no Diário Oficial da União, quando o seu destinatário não for localizado, nas hipóteses em que seja necessário o exercício de defesa".
Art. 4º. Consideram-se entregues as comunicações:
I - efetivadas conforme disposto nos incisos I e II do artigo anterior, mediante confirmação da ciência do destinatário;
II - realizadas na forma prevista no inciso III do artigo anterior, com o retorno do aviso de recebimento, entregue comprovadamente no endereço do destinatário;
III - na data de publicação do edital no Diário Oficial da União, quando realizadas na forma prevista no inciso IV do artigo anterior.
§ 1º O endereço do destinatário deverá ser previamente confirmado mediante consulta aos sistemas disponíveis ao Tribunal ou a outros meios de informação, a qual deverá ser juntada ao respectivo processo.
 (...) 
 Bem se vê, portanto, que a validade da citação via postal não depende de que o aviso de recebimento seja assinado pelo próprio destinatário da comunicação, o que dispensa, no caso em tela, a entrega do AR em "mãos próprias". A exigência da norma é no sentido de o Tribunal verificar se a correspondência foi entregue no endereço correto, residindo aqui a necessidade de certeza inequívoca. 
 Não é outra a orientação da jurisprudência do TCU, conforme se verifica dos julgados a seguir transcritos:
Acórdão 3648/2013-TCU-Segunda Câmara | Relator: Ministro José Jorge
São válidas as comunicações processuais entregues, mediante carta registrada, no endereço correto do responsável, não havendo necessidade de que o recebimento seja feito por ele próprio.
Acórdão 1019/2008-TCU-Plenário | Relator: Ministro Benjamin Zymler
É prescindível a entrega pessoal das comunicações pelo TCU, razão pela qual não há necessidade de que o aviso de recebimento seja assinado pelo próprio destinatário. Entregandose a correspondência no endereço correto do destinatário, presume-se o recebimento da citação.
Acórdão 1526/2007-TCU-Plenário | Relator: Ministro Aroldo Cedraz
As comunicações do TCU, inclusive as citações, deverão ser realizadas mediante Aviso de Recebimento - AR, via Empresa Brasileira de Correios e Telégrafos, bastando para sua validade que se demonstre que a correspondência foi entregue no endereço correto.
A validade do critério de comunicação processual do TCU foi referendada pelo Supremo Tribunal Federal, nos termos do julgamento do MS-AgR 25.816/DF, por meio do qual se afirmou a desnecessidade da ciência pessoal do interessado, entendendo-se suficiente a comprovação da entrega do "AR" no endereço do destinatário:
EMENTA: AGRAVO REGIMENTAL. MANDADO DE SEGURANÇA. DESNECESSIDADE DE INTIMAÇÃO PESSOAL DAS DECISÕES DO TRIBUNAL DE CONTAS DA UNIÃO. ART. 179 DO REGIMENTO INTERNO DO TCU. INTIMAÇÃO DO ATO IMPUGNADO POR CARTA REGISTRADA, INICIADO O PRAZO DO ART. 18 DA LEI nº 1.533/51 DA DATA CONSTANTE DO AVISO DE RECEBIMENTO. DECADÊNCIA RECONHECIDA. AGRAVO IMPROVIDO.
O envio de carta registrada com aviso de recebimento está expressamente enumerado entre os meios de comunicação de que dispõe o Tribunal de Contas da União para proceder às suas intimações.
O inciso II do art. 179 do Regimento Interno do TCU é claro ao exigir apenas a comprovação da entrega no endereço do destinatário, bastando o aviso de recebimento simples.
 No caso vertente, a citação do Sr. Antônio Carlos Gouveia Júnior foi efetuada por meio do endereço proveniente de pesquisa realizada pelo TCU no Sistema CPF da Receita Federal, conforme evidenciado no expediente (peça 59) , no aviso de recebimento (peça 60) e na respectiva consulta colacionada aos autos (peça 62) .
 Ocorre que, posteriormente, apesar de devidamente recebido o expediente em 11/10/2018, foi encaminhado a este Tribunal o envelope de devolução do respectivo ofício com o motivo "Mudou-se" com data de 19/11/2018.
 De outra banda, a pesquisa realizada em 3/4/2019 pelo Tribunal (peça 62) demonstra que, pelo menos, até 1º/3/2019 (última atualização da base da Receita Federal) , ou seja, bem depois da citação em tela, o endereço do Sr. Antônio Carlos Gouveia Júnior permanece o mesmo e não houve alteração.
 Nota-se, pois, que o Ofício 2014/2018-TCU/Secex-TCE (peça 59) foi entregue no endereço, atualizado até 1º/3/2019, contido na base da Receita Federal e devidamente recebido em seu destino válido, nos termos da lei e da jurisprudência, de modo que a pura e simples alegação posterior de "mudou-se" é descabida e insuficiente para invalidar a citação já realizada com os contornos já demonstrados, cabendo ao responsável manter atualizada a informação sobre o seu domicílio perante a Receita Federal, sob pena de, assim não procedendo, arcar com as consequências de sua omissão.
 Sobre essa questão, a jurisprudência desta Corte de Contas é uníssona:
Acórdão 3105/2018-TCU-Primeira Câmara | Relator: Ministro Bruno Dantas
O responsável não pode arguir nulidade de comunicação processual por desatualização de endereço constante na base da Receita Federal, pois cabe a ele manter atualizada a informação sobre seu domicílio nessa base de dados oficial.
Acórdão 3254/2015-TCU-Primeira Câmara | Relator: Ministro Benjamin Zymler
A utilização do endereço constante na base de dados da Receita Federal é válida para fins de citação. Compete ao responsável manter seu domicílio atualizado perante os órgãos públicos.
Acórdão 2016/2017-TCU-Segunda Câmara | Relator: Ministro Vital do Rêgo
Compete ao responsável manter atualizada a informação sobre seu domicílio na base da Receita Federal. Aquele que deixa de fazê-lo não pode alegar nulidade da comunicação processual por desatualização do endereço constante em base oficial.
Acórdão 3404/2014-TCU-Primeira Câmara | Relator: Ministro Benjamin Zymler
Havendo qualquer alteração de domicílio, incumbe aos cidadãos informar as modificações ocorridas à Receita Federal, sob pena de, não o fazendo, terem de arcar com as consequências da omissão.
 Superada a análise acerca da validade das notificações, transcorrido o prazo regimental fixado e mantendo-se inerte o aludido responsável, impõe-se que seja considerado revel, dando-se prosseguimento ao processo, com fulcro no art. 12, § 3º, da Lei 8.443, de 16 de julho de 1992.
 Nos processos do TCU, a revelia não leva à presunção de que seriam verdadeiras todas as imputações levantadas contra os responsáveis, diferentemente do que ocorre no processo civil, em que a revelia do réu opera a presunção da verdade dos fatos narrados pelo autor. Dessa forma, a avaliação da responsabilidade do agente não pode prescindir da prova existente no processo ou para ele carreada.
 Ao não apresentar sua defesa, o Sr. Antônio Carlos Gouveia Júnior deixou de produzir prova da regular aplicação dos recursos sob suas responsabilidades, em afronta às normas que impõem aos gestores públicos a obrigação legal de, sempre que demandados pelos órgãos de controle, apresentar os documentos que demonstrem a correta utilização das verbas públicas, a exemplo do contido no art. 93 do Decreto-Lei 200/67: "Quem quer que utilize dinheiros públicos terá de justificar seu bom e regular emprego na conformidade das leis, regulamentos e normas emanadas das autoridades administrativas competentes."
 Com efeito, conforme análises empreendidas na fase interna e pela unidade técnica deste Tribunal no bojo da preliminar de peça 56, constatou-se a não comprovação da boa e regular aplicação dos recursos captados por intermédio dos mecanismos de incentivos à cultura da Lei 8.313/1991 para edição do livro intitulado "Arthur Casas - volume 2", em razão da omissão no dever de prestar contas.
 Mesmo as alegações de defesa não sendo apresentadas, considerando o princípio da verdade real que rege esta Corte, procura-se buscar, em manifestações do responsável na fase interna desta Tomada de Contas Especial, argumentos que possam ser aproveitados em favor deles. No entanto, a despeito de notificado durante a fase apuratória, para apresentação de justificativas com vistas ao afastamento das irregularidades detectadas pelo tomador, da mesma forma, não houve manifestação nesse sentido.
Em se tratando de processo em que a parte interessada não se manifestou acerca das irregularidades imputadas, não há elementos para que se possa efetivamente aferir e reconhecer a ocorrência de boa-fé na conduta da responsável, podendo este Tribunal, desde logo, proferir o julgamento de mérito pela irregularidade das contas, conforme nos termos dos §§ 2º e 6º do art. 202 do Regimento Interno do TCU.
 Nesse sentido, são os Acórdão 2064/2011-TCU-Primeira Câmara, da relatoria do Ministro Ubiratan Aguiar; 6.182/2011-TCU-1ª Câmara, da relatoria do Ministro Weber de Oliveira; 4.072/2010-TCU-1ª Câmara, da relatoria do Ministro Valmir Campelo; 1.189/2009-TCU-1ª Câmara, da relatoria do Ministro Marcos Bemquerer; e 731/2008-TCU-Plenário, da relatoria do Ministro Aroldo Cedraz; dentre outros.	
 Realizado o exame acerca da revelia configurada, por derradeiro, no que se refere à ocorrência da prescrição da pretensão punitiva deste Tribunal, consoante o incidente de uniformização de jurisprudência deliberado no Acórdão 1441/2016-TCU-Plenário, da relatoria do Ministro Benjamin Zymler, aplica-se o prazo prescricional de dez anos previsto no art. 205 do Código Civil vigente, a contar da data de ocorrência do fato tido por irregular.
 No presente caso, considera-se o ato irregular praticado em 30/1/2014, tomando como parâmetro a data de expiração do dever de prestar contas. Já o ato que ordenou a citação dos arrolados ocorreu em 25/8/2018 (peça 58) , antes, portanto, do transcurso de dez anos entre esse ato e os fatos impugnados.
 Sendo assim, reconhecida a interrupção do prazo prescricional, conforme preconiza o art. 202, inciso I, do Código Civil vigente, inexiste no presente processo óbice ao exercício da ação punitiva por parte deste Tribunal.
 Destarte, ante a análise acima dispendida, o Sr. Antônio Carlos Gouveia Júnior deve ser considerado revel, nos termos do art. 12, § 3º, da Lei 8.443/1992, e suas contas julgadas irregulares, condenando-o ao pagamento do débito apurado, com a imposição de multa, ante a alta reprovabilidade da conduta dos responsáveis atentatória à accountability pública.
CONCLUSÃO
 Em face da análise promovida, conclui-se que os atos omissivos praticados pelo Sr. Antônio Carlos Gouveia Júnior configuraram dano aos cofres públicos federais, devido à não comprovação da boa e regular aplicação dos recursos captados por intermédio dos mecanismos de incentivos à cultura da Lei 8.313/1991 para edição do livro intitulado "Arthur Casas - volume 2", em razão da omissão no dever de prestar contas, cujo débito apurado foi de R$ 210.965,00, correspondente ao montante integral envolvido.
 Mesmo configurada a revelia do responsável frente à citação deste Tribunal e inexistindo comprovação da boa e regular aplicação dos recursos transferidos, é medida que se impõe dar seguimento ao processo proferindo o julgamento com os elementos até aqui presentes, nos termos do art. 12, §3º, da Lei 8.443/1992, e art. 202, § 8º, do Regimento Interno desta Corte de Contas.
 No tocante à aferição quanto à ocorrência de boa-fé na conduta dos responsáveis, conforme determina o § 2º do art. 202 do Regimento Interno deste Tribunal, em se tratando de processo em que partes interessadas não se manifestaram acerca das irregularidades imputadas, não há elementos para que se possa efetivamente reconhecê-la, podendo esta Corte de Contas, desde logo, proferir julgamento de mérito pela irregularidade das contas, nos termos do § 6º de mesma norma regimental.
No caso ora em exame, em se tratando de processos atinentes à observância da accountability pública, como condição imposta a terceiros de demonstrar que administrou ou controlou os recursos a ela confiados em conformidade com os termos segundo os quais lhe foram entregues, a boa-fé não pode ser presumida, devendo ser demonstrada e comprovada a partir dos elementos que integram os autos, não sendo possível reconhecê-la, portanto.
 Destarte, desde logo, devem as contas do Sr. Antônio Carlos Gouveia Júnior ser julgadas irregulares, com fundamento nos arts. 1º, inciso I, 16, inciso III, alínea "a", e § 2º, da Lei 8.443/1992 c/c os arts. 19 e 23, inciso III, da mesma Lei, e com os arts. 1º, inciso I, 209, inciso I e § 5º, 210 e 214, inciso III, do Regimento Interno deste Tribunal, procedendo-se às condenações em débito, com a aplicação das multas previstas no art. 57 e 58, inciso I, da Lei 8.443/1992, a primeira por conta do débito e a segunda por conta da ausência de justificativa para a não apresentação das contas no prazo devido.
 Como as multas acima referidas são mutuamente excludentes (com débito/sem débito) , propõe-se a absorção da segunda pela primeira, bem como informar ao responsável que, em caso de demonstração, em sede de recurso, da boa e regular aplicação dos recursos, elidindo o débito total e, consequentemente, a multa prevista no art. 57 da Lei 8.443/1992, poderá o Tribunal reaplicar a multa prevista no art. 58, inciso I, da mesma lei, antes absorvida pela primeira.
PROPOSTA DE ENCAMINHAMENTO
 Diante do exposto, submetem-se os autos à consideração superior, propondo ao Tribunal:
 considerar revel o Sr. Antônio Carlos Gouveia Júnior (CPF: XXX.362.038-XX) , com fundamento no § 3º, art. 12, Lei 8.443, de 16 de julho de 1992;
 com fundamento nos arts. 1º, inciso I, 16, inciso III, alínea "a" e § 2º, da Lei 8.443/1992 c/c os arts. 19 e 23, inciso III, da mesma Lei, e com arts. 1º, inciso I, 209, inciso I e § 5º, 210 e 214, inciso III, do Regimento Interno deste Tribunal, que sejam julgadas irregulares as contas do Sr. Antônio Carlos Gouveia Júnior (CPF: XXX.362.038-XX) , na condição de beneficiário dos mecanismos de incentivos à cultura da Lei 8.313/1991; e condená-lo ao pagamento das quantias a seguir especificadas, com a fixação do prazo de quinze dias, a contar da notificação, para comprovar, perante o Tribunal (art. 214, inciso III, alínea "a", do Regimento Interno) , o recolhimento da dívida aos cofres do Fundo Nacional da Cultura, atualizada monetariamente e acrescida dos juros de mora, calculados a partir da data discriminada, até a data do recolhimento, na forma prevista na legislação em vigor;
	Valor original (R$) 
	Data da ocorrência

	200.000,00
	18/12/2012

	10.965,00
	18/12/2013

Valor atualizado até 3/5/2019: R$ 304.770,24
 aplicar ao Sr. Antônio Carlos Gouveia Júnior (CPF: XXX.362.038-XX)  a multa prevista no art. 57 da Lei 8.443/1992 c/c o art. 267 do Regimento Interno, com a fixação do prazo de quinze dias, a contar das notificações, para comprovar, perante o Tribunal (art. 214, inciso III, alínea "a", do Regimento Interno) , o recolhimento da dívida aos cofres do Tesouro Nacional, atualizada monetariamente desde a data do acórdão que vier a ser proferido até a do efetivo recolhimento, se for paga após o vencimento, na forma da legislação em vigor;
 informar ao Sr. Antônio Carlos Gouveia Júnior (CPF: XXX.362.038-XX) que em caso de demonstração, em sede de recurso, da boa e regular aplicação dos recursos, elidindo o débito total e, consequentemente, a multa prevista no art. 57 da Lei 8.443/1992, poderá o Tribunal reaplicar a multa prevista no art. 58, inciso I, da mesma lei, antes absorvida pela primeira;
 autorizar, desde logo, nos termos do art. 28, inciso II, da Lei 8.443/1992, a cobrança judicial da dívida caso não atendidas as notificações;
 autorizar o pagamento da dívida do Sr. Antônio Carlos Gouveia Júnior (CPF: XXX.362.038-XX) em até 36 parcelas mensais e consecutivas, nos termos do art. 26 da Lei 8.443/1992 c/c o art. 217 do Regimento Interno, fixando-lhe o prazo de quinze dias, a contar do recebimento da notificação, para comprovar perante o Tribunal o recolhimento da primeira parcela, e de trinta dias, a contar da parcela anterior, para comprovar o recolhimento das demais parcelas, devendo incidir sobre cada valor mensal, atualizado monetariamente, os juros de mora devidos, na forma prevista na legislação em vigor;
 alertar ao responsável que a falta de comprovação do recolhimento de qualquer parcela importará no vencimento antecipado do saldo devedor, nos termos do § 2º do art. 217 do Regimento Interno deste Tribunal;
 enviar cópia do acórdão que vier a ser proferido ao Ministério da Cidadania e ao responsável para ciência, informando que a deliberação, acompanhada do relatório e voto que a fundamentarem, estará disponível para consulta no endereço www.tcu.gov.br/acordaos, além de esclarecer que, caso requerido, o TCU poderá fornecer as correspondentes cópias, em mídia impressa, aos interessados e aos responsáveis arrolados nestes autos;
 encaminhar cópia da deliberação, bem como do relatório e do voto que a fundamentarem, ao Procurador-Chefe da Procuradoria da República no Estado de São Paulo, nos termos do § 3º do art. 16 da Lei 8.443/1992 c/c o § 7º do art. 209 do Regimento Interno do TCU, para adoção das medidas que entender cabíveis."
	É o Relatório.

não há.

Procurador Júlio Marcelo de Oliveira.

TOMADA DE CONTAS ESPECIAL. NÃO COMPROVAÇÃO DA BOA E REGULAR GESTÃO DOS RECURSOS CAPTADOS POR INCENTIVOS PREVISTOS NA LEI 8.313/1991. CITAÇÃO. REVELIA. IRREGULARIDADE DAS CONTAS. DÉBITO. MULTA. CIÊNCIA.

TOMADA DE CONTAS ESPECIAL (TCE)

Secretaria de Controle Externo de Tomada de Contas Especial (SecexTCE).

Conforme consignado no Relatório precedente, esta Tomada de Contas Especial foi instaurada pelo Ministério da Cultura (MinC) , em desfavor do Sr. Antônio Carlos Gouveia Júnior, na condição de beneficiário dos mecanismos de incentivos à cultura previstos na Lei 8.313/1991 (Lei Rouanet) , em razão da omissão no dever de prestar contas dos recursos captados para a edição do livro intitulado "Arthur Casas - volume 2". O proponente captou recursos no montante histórico de R$ 210.965,00.
A Secretaria de Fomento e Incentivo à Cultura, em 25/4/2017, reprovou integralmente a prestação de contas em razão da omissão de seu dever, bem como inabilitou o proponente na forma do art. 116 da IN 01/2017 (peça 35) .
O tomador de contas concluiu que o prejuízo somaria o valor original de R$ 210.965,00 (peça 50) , imputando-se a responsabilidade ao Sr. Antônio Carlos Gouveia Júnior, na condição de proponente, em razão da não comprovação da boa e regular aplicação dos recursos públicos a eles confiados, dada a omissão no dever de prestar contas.
No Relatório de Auditoria 261/2018 (peça 51) , conclui-se pela irregularidade das contas com os mesmos contornos, conforme Certificado de Auditoria 261/2018 (peça 52) e Parecer do Dirigente do Órgão de Controle Interno 261/2018 (peça 53) . O devido pronunciamento ministerial encontra-se à peça 54.
No âmbito do TCU, a unidade técnica citou o responsável, que, no entanto, permaneceu inerte, operando-se, portanto, os efeitos da revelia, com a continuidade do feito, conforme prevê o art. 12, §3º, da Lei 8.443/1992.
Adianto que acompanho as análises e conclusões da SecexTCE, que contaram com a concordância do MPTCU, e as acolho como minhas razões de decidir.
Ao não comparecer aos autos, o Sr. Antônio Carlos Gouveia Júnior não produziu, por conseguinte, prova da regular aplicação dos recursos sob sua responsabilidade, em afronta às normas que impõem aos gestores públicos a obrigação legal de, sempre que demandados pelos órgãos de controle, apresentar os documentos que demonstrem a correta utilização das verbas públicas, a exemplo do contido no art. 93 do Decreto-Lei 200/1967: "Quem quer que utilize dinheiros públicos terá de justificar seu bom e regular emprego na conformidade das leis, regulamentos e normas emanadas das autoridades administrativas competentes".
Mesmo as alegações de defesa não sendo apresentadas, considerando o princípio da verdade real que rege esta Corte, a SecexTCE procurou buscar, em manifestações dos responsáveis na fase interna desta Tomada de Contas Especial, se havia algum argumento que pudesse ser aproveitado a favor; todavia, a unidade técnica não encontrou nos autos documentos que o favoreçam.
Quanto à eventual prescrição da pretensão punitiva, tem-se que o prazo final para a prestação de contas ocorreu em 30/1/2014, tomando como parâmetro a data de expiração do dever de prestar contas, sendo que o prazo prescricional foi interrompido em 25/8/2018, pelo despacho autorizativo da citação (peça 58) , dentro, portanto, do prazo decenal adotado pelo TCU no Acórdão 1441/2016-TCU-Plenário (Relator Min. Relator Benjamin Zymler) .
Inexistindo, portanto, elementos que demonstrem a boa-fé ou de outros excludentes de culpabilidade na conduta do responsável, não há outro encaminhamento a ser dado ao presente processo que não o julgamento pela irregularidade de suas contas especiais, condenando-o pelo débito apurado, além de aplicar-lhe a multa prevista no art. 57 da Lei 8.443/1992, cujo valor, em face do montante atualizado do débito, fixo em R$ 30.000,00 (trinta mil reais) . 
Com fundamento no art. 16, § 3º, da Lei 8.442/92, deve ser remetida cópia dos autos ao Procurador-Chefe da Procuradoria da República no Estado de São Paulo, para as providências que entender cabíveis.
	Ante o exposto, VOTO no sentido de que o Tribunal adote a deliberação que ora submeto à apreciação deste Colegiado.
TCU, Sala das Sessões, em 14 de setembro de 2021.
AROLDO CEDRAZ 
Relator